【裁判字號】    95,上訴,3642
【裁判日期】    951110
【裁判案由】    毒品危害防制條例
【裁判全文】
臺灣高等法院刑事判決                95年度上訴字第3642號
上  訴  人
即  被  告  甲○○
上列上訴人因違反毒品危害防制條例案件，不服臺灣板橋地方法
院九十五年度訴字第二二二三號，中華民國九十五年八月二十八
日第一審判決（起訴案號：臺灣板橋地方法院檢察署九十五年度
毒偵字第三六三七號），提起上訴，本院判決如下：
    主  文
上訴駁回。
    事  實
一、甲○○於民國九十二年間因搶奪，經台灣板橋地方法院於九
    十二年八月二十九日以九十二年度訴字第一五五０號判處有
    期徒刑九月，上訴後又分別經臺灣高等法院於九十三年一月
    十二日以九十二年度上訴字第三七八一號及最高法院於九十
    三年七月十五日以九十三年度台上字第三六七二號判決上訴
    駁回確定，並於九十四年五月十一日執行完畢出監。其於九
    十一年間，因施用毒品，經台灣板橋地方法院於九十一年十
    一月十四日以九十一年度毒聲字第三七八六號裁定送勒戒所
    觀察、勒戒後認無繼續施用毒品之傾向，而於九十二年三月
    五日執行完畢獲釋出所，並經臺灣板橋地方法院檢察署檢察
    官於九十二年三月六日以九十一年度毒偵字第三七四一號為
    不起訴處分確定，詎猶不知悔改，竟基於施用第一級毒品海
    洛因之概括犯意，先於前開觀察勒戒執行完畢釋放後五年內
    之九十五年五月七日某時，在臺北縣三重市○○○街某處，
    以將海洛因加水注入注射針筒後施打入體內之方式，施用第
    一級毒品海洛因一次，復於同月九日九時許，在同處以相同
    方式施用第一級毒品海洛因一次。嗣經警於翌 (十)日十時
    四十五分許，在臺北縣三重市○○○街二十二之八號前查獲
    ，並在其身上扣得第一級毒品海洛因一包（淨重零點０八公
    克），因而查悉上情。
二、案經臺北市政府警察局萬華分局移送臺灣板橋地方法院檢察
    署檢察官偵查起訴。
    理  由
一、訊據上訴人即被告甲○○否認有施用第一級毒品海洛因犯行
    ，辯稱九十五年五月九日上午發現其弟弟死亡，心情不好喝
    酒，並服用安眠藥，致於九十五年五月十日上午十時四十五
    分許遇警盤查時，人猶迷糊神智不清，不知警察為何會自其
    身上搜出一包海洛因，及警詢坦承施用毒品係警察要其如此
    供述等語。經查：
  (一)上開犯罪事實，業據被告於九十五年五月十日警詢、偵查及
    九十五年八月二十一日原審審理時供承在卷，並有疑似海洛
    因之白色粉末一包扣案為證，經送請法務部調查局鑑定結果
    ，認含海洛因成分，淨重○．○八公克，空包裝重○．二一
    公克，有法務部調查局九十五年六月六日調科壹字第○六○
    ○一一九○七號鑑定通知書可稽（台灣板橋地方法院檢察署
    九十五年度偵字第三六三七號卷第三十六頁）。
  (二)又被告於九十五年五月十日上午十時四十五分許，在台北縣
    三重市○○○街二二號之八前遇警盤查搜出海洛因一包（淨
    重○．○八公克，空包裝重○．二一公克），因而為警逮捕
    並帶回台北市政府警察局萬華分局調查所採取之尿液，經送
    驗結果，呈鴉片陽性反應一節，亦有台北市政府警察局九十
    五年六月七日北市警萬分刑字第○九五三二三四二五○○號
    函送之偵辦毒品案件尿液檢體委驗單、台灣檢驗科技股份有
    限公司濫用藥物尿液檢驗報告（台灣板橋地方法院檢察署九
    十五年度偵字第三六三七號卷第三十七頁至第四十頁）在卷
    可證。按海洛因經注射入人體後，約百分之八十於二十四小
    時內自尿中排出，一般而言，尿液中能否驗出嗎啡陽性與其
    投與量、投與途徑、採尿時間、個人體質及檢驗方法之靈敏
    度有關，國外曾有文獻報導注射六毫克之海洛因鹽酸鹽，其
    代謝物嗎啡之平均可檢出時限約為二十六小時，此可參諸行
    政院衛生署藥物食品檢驗局八十一年九月八日八一藥檢壹字
    第八一一四八八五號函。且以氣相層析質譜儀之方法，作藥
    物及其代謝產物之定性及定量分析檢驗者，幾乎不會有偽陽
    性反應產生，亦即如尿液中未含有煙毒之反應者，即不可能
    產生因藥物所引起之偽陽性反應，此為毒品檢驗學之常規。
    本案被告於九十五年五月十日於警局採集其尿液，經送臺灣
    檢驗科技股份有限公司檢驗，先以酵素免疫分析法初步檢驗
    ，再以氣相層析／質譜儀法確認檢驗之方式，發現有嗎啡陽
    性反應，是以上開檢驗結果當足以認定為真實而堪予採信。
  (三)至於被告上訴意旨及本院審理時辯稱警察於前述時、地對其
    施以盤查時，其因前一日喝酒及服用安眠藥致神智不清醒，
    不知身上為何被搜出海洛因一包及其坦承施用海洛因係警察
    要其如此供述等詞，然而，被告除於九十五年五月十日警詢
    時坦認有施用第一級毒品海洛因及扣案之海洛因一包係其所
    有之情外，嗣當日解送台灣板橋地方法院檢察署偵訊及於九
    十五年八月二十一日原審法院審理時，被告同亦坦認有施用
    第一級毒品海洛因及扣案之海洛因一包係其所有，且於九十
    五年八月二十一日原審法院審理時經訊問是否於九十四年五
    月十一日服刑完畢出監所不久即開始施用海洛因，被告當庭
    否認，並供述僅於九十五年五月七日及同月九日各施用一次
    ，可見被告當時知所答辯、應對亦有條不紊，殊難認其神智
    有不清楚，或非出於自己自由意志而為供述之情形。又審酌
    被告前於九十二年間曾因施用毒品經逮捕並移送台灣板橋地
    方法院裁定送觀察、勒戒，及因搶奪案件經逮捕、起訴及判
    處有期徒刑九月，不服又先後上訴本院、最高法院各情，亦
    有臺灣板橋地方法院檢察署刑案資料查註紀錄表及本院被告
    前案紀錄表各一份在卷可稽，可知被告非初次觸犯刑責，且
    非不知五年內再度施用毒品海洛因會經判處徒刑進而送監執
    行，更由被告不服台灣板橋地方法院、本院判決先後提起上
    訴觀之，益徵被告鮮少會因警察要其承認施用毒品海洛因犯
    行即予認罪而甘受判決入監服刑。是被告上訴砌詞辯解，顯
    為卸責迴避之詞，要無可採。
  (四)另被告曾於九十一年間，前因施用毒品，經台灣板橋地方法
    院於九十一年十一月十四日以九十一年度毒聲字第三七八六
    號裁定送勒戒所觀察、勒戒後認無繼續施用毒品之傾向，而
    於九十二年三月五日執行完畢獲釋出所，並經臺灣板橋地方
    法院檢察署檢察官於九十二年三月六日以九十一年度毒偵字
    第三七四一號為不起訴處分確定，有臺灣板橋地方法院檢察
    署刑案資料查註紀錄表及本院被告前案紀錄表在卷足憑。
    本件事證明確，被告於觀察、勒戒執行完畢後五年內，再施
    用第一級毒品海洛因之犯行，應可認定。
二、按海洛因為毒品危害防制條例第二條第一項第一款所稱之第
    一級毒品，不得非法持有及施用。核被告所為，係犯同條例
    第十條第一項之施用第一級毒品罪。其施用前後持有第一級
    毒品海洛因之低度行為，應為施用之高度行為所吸收，不另
    論罪。其先後二次施用海洛因之行為，時間緊接，觸犯構成
    要件相同之罪名，顯係基於概括之犯意反覆為之，為連續犯
    ，應以一罪論並加重其刑。又被告行為後，刑法第五十六條
    連續犯之規定，業於九十四年二月二日修正公布刪除，並於
    九十五年七月一日施行，則被告之犯行，因行為後新法業已
    刪除連續犯之規定，此刪除雖非犯罪構成要件之變更，但顯
    已影響行為人刑罰之法律效果，自屬法律有變更，依新法第
    二條第一項規定，比較新、舊法結果，仍應適用較有利於被
    告之行為時法律即舊法論以連續犯（最高法院九十五年第八
    次刑事庭會議決議參照）。另被告於九十二年間因搶奪，經
    台灣板橋地方法院於九十二年八月二十九日以九十二年度訴
    字第一五五０號判處有期徒刑九月，上訴後又分別經臺灣高
    等法院於九十三年一月十二日以九十二年度上訴字第三七八
    一號及最高法院於九十三年七月十五日以九十三年度台上字
    第三六七二號判決上訴駁回確定，並於九十四年五月十一日
    執行完畢出監，有臺灣板橋地方法院檢察署刑案資料查註紀
    錄表及臺灣高等法院被告前案紀錄表在卷可供參考，其受有
    期徒刑之執行完畢後，五年之內再犯有期徒刑刑之本罪，為
    累犯，被告行為後，刑法第四十七條累犯之規定，亦於九十
    四年二月二日修正公布，並於九十五年七月一日施行；被告
    在有期徒刑執行完畢後，於五年以內再故意犯本件有期徒刑
    之罪，不論依修正前之刑法第四十七條，或修正後之刑法第
    四十七條第一項之規定，均構成累犯，對被告而言並無有利
    或不利之情形，依新刑法第二條第一項前段規定，應依修正
    前之刑法第四十七條，論以累犯，並遞加重其刑。
三、原審經詳細調查，以被告罪證明確，適用上揭規定，並審酌
    被告有搶奪、施用毒品等前科之素行、經執行觀察、勒戒後
    仍未戒除毒癮、施用毒品嚴重危害其身心健康，僅施用海洛
    因二次及坦認犯行之犯罪後態度等一切情狀，量處有期徒刑
    八月，並諭知扣案之海洛因一包（淨重○．○八公克）沒收
    銷燬之。原審認事用法，核無不合。被告上訴指稱喝酒及服
    用安眠藥致神智不清醒，不知身上為何搜出海洛因及警察要
    其坦認施用海洛因云云，為無理由，應予駁回。
據上論斷，應依刑事訴訟法第三百六十八條，判決如主文。
本案經檢察官鄭銘謙到庭執行職務。
中    華    民    國    95    年    11    月    10    日
                  刑事第十三庭  審判長法  官 曾德水
                                      法  官 李錦樑
                                      法  官 林婷立
以上正本證明與原本無異。
如不服本判決，應於收受送達後十日內向本院提出上訴書狀，其
未敘述上訴之理由者並得於提起上訴後十日內向本院補提理由書
（均須按他造當事人之人數附繕本）。
                                      書記官 王增華
中    華    民    國    95    年    11    月    10    日
附錄：本案論罪科刑法條全文
毒品危害防制條例第十條第一項
施用第一級毒品者，處六月以上五年以下有期徒刑。


司法院資訊處製作；財團法人民間司法改革基金會備份。
